【裁判字號】    99,交聲,81
【裁判日期】    990318
【裁判案由】    違反道路交通管理處罰條例聲明異議
【裁判全文】
臺灣基隆地方法院交通事件裁定          99年度交聲字第80號
原處分機關
即移送機關  交通部公路總局臺北區監理所基隆監理站
異  議  人
即受處分人  乙○○
上列異議人即受處分人因違反道路交通管理處罰條例案件，對於
交通部公路總局臺北區監理所基隆監理站中華民國99年2 月22日
所為之處分（原處分案號：基監字第裁42-RB0000000-0號、基監
字第裁42-RB0000000-0號），聲明異議，本院裁定如下：
    主  文
異議駁回。
    理  由
一、原處分意旨略以：車牌號碼為707-BKS 號之重型機車（以下
    簡稱「系爭機車」），於民國98年12月24日下午6 時12分，
    在基隆市○○路、通仁街口附近，因其駕駛人未依規定戴安
    全帽，而為警目睹並予示意攔停，乃其駕駛人竟拒絕停車接
    受稽查而逃逸，執勤員警遂對系爭機車之所有人即異議人逕
    行製單舉發，核無不合，爰分別就上揭「機車駕駛人未依規
    定配戴安全帽」之違規事實，依道路交通管理處罰條例第31
    條第6 項規定，裁處罰鍰新臺幣（下同）500 元；就上揭「
    機車駕駛人經執勤員警當場攔停，拒絕停車接受稽查而逃逸
    」之違規事實，依道路交通管理處罰條例第60條第1 項規定
    ，裁處罰鍰3,000 元，並依同條例第63條第1 項規定，記違
    規點數1 點。
二、異議意旨則略以：系爭機車固係異議人所有，然異議人除就
    旨揭違規事實毫無印象，員警亦未曾就關此違規情節舉證其
    實，為此，異議人自難甘服，爰於法定期間提起本件異議，
    求為撤銷原處分等語（參見卷附聲明異議狀及本院99年3 月
    16日訊問筆錄第2 頁）。
三、按「機器腳踏車駕駛人或附載座人未依規定戴安全帽者，處
    駕駛人新臺幣五百元罰鍰。」「汽車駕駛人，駕駛汽車有違
    反本條例之行為，經交通勤務警察或依法令執行交通稽查任
    務人員制止時，不聽制止或拒絕停車接受稽查而逃逸者，除
    按各該條規定處罰外，處新臺幣三千元以上六千元以下罰鍰
    。」道路交通管理處罰條例第31條第6 項、第60條第1 項分
    別定有明文。且依同條例第63條第1 項第1 款規定，汽車駕
    駛人有同條例第60條第1 項之情形者，則應併記違規點數各
    1 點。
四、經查：
  (一)系爭機車為異議人所有乙節，首為異議人所不否認。而系爭
    機車於98年12月24日下午6 時12分，在基隆市○○路、通仁
    街口附近，因其駕駛人未依規定戴安全帽，而為警目睹並予
    示意攔停，乃其駕駛人竟拒絕停車接受稽查而逃逸等事實，
    亦據證人甲○○即本件舉發員警到庭結稱：「（問：本件是
    否係你舉發？舉發經過為何？）是我舉發沒錯。舉發當日，
    我負責執行17時至19時（即下午5 時至下午7 時）的交整勤
    務，我站在中華路、通仁街口。同日18時（即下午6 時）左
    右，我看到707-BKS 號機車由通仁街往中華路方向行駛，直
    接停到中華路27號門牌附近，該車行駛途中，該車的駕駛人
    即未帶安全帽。我不清楚該車為何會停到中華路27號門牌附
    近，因為我當時站在中華路11號前，我見到該車騎士未帶安
    全帽，就往該車停放所在（即往通仁街、中華路的路口方向
    移動），就在我移動的同時，該車突然又從它原先停放的位
    置（中華路27號門牌附近）折返而往通仁街方向行駛，『這
    時我有與該車騎士面對面，我並且有對該車騎士鳴笛及表示
    攔停的動作，但該車騎士不理會我的攔停指示，就直接往通
    仁街方向繼續行駛』，我當場記下該車車牌號碼、車型、顏
    色、外觀，等我的勤務執行完畢回所後，用電腦確認該車車
    牌號碼、車型、顏色、外觀均無誤，我才對該車登記所有人
    製單舉發。…」（本院99年3 月16日訊問筆錄第2 頁）等語
    明確；稽其到庭所指，除悉與證人當庭提出之現場示意圖1
    紙所示情節相符，經提示上開示意圖予異議人閱覽之結果，
    異議人亦概未否認示意圖「所繪內容悉與舉發現場之客觀環
    境相符」（本院99年3 月16日訊問筆錄第2 頁）。據此勾稽
    ，證人甲○○到庭所證上開各節，在在應有所本，並堪採信
    。至證人甲○○固因未能及時攔停，而無從當場確認違規車
    輛（系爭機車）之駕駛身分暨其年籍；惟系爭機車既屬異議
    人本人所有，異議人復未依道路交通管理處罰條例第85條第
    1 項規定辦理「歸責」，則員警因而對異議人製單舉發，依
    法當無違誤。
  (二)異議人雖一再藉前詞置辯（稽其語意，異議人無非係指：(甲)
    本件未經以科學儀器照相採證，故而未能拍攝到系爭機車「
    「機車駕駛人未依規定配戴安全帽」暨「機車駕駛人經執勤
    員警當場攔停，拒絕停車接受稽查而逃逸」等違規畫面；(乙)
    舉發員警片面之詞，自非可採）；然按警察取締交通違規事
    件，其以科學儀器照相採證者，固然足以據為交通違規事實
    之證明，惟就令囿於當場舉發而未以科學儀器照相採證，甚
    或礙於手動照相而未能即時拍攝違規情節，立法者亦未明文
    限制或排除「舉發警員目睹、耳聞」之證據能力或其證述內
    容對於違規事實之證明力。此觀立法者再再以明文立法方式
    容認執行交通稽查之員警「當場舉發」，暨「當場舉發」俱
    乏相類於「逕行舉發」之採證限制（例如，必須以「科學儀
    器照相採證」等）自明（道路交通管理處罰條例第7 條、第
    7 條之2 規定參照）。據此，取締員警就交通違規事實之親
    身經歷見聞，當亦足可恃為此類交通事件違規事實之證據，
    而要非所有交通違規事件倘未經科學儀器照相採證即一概不
    能恃以認定！更何況，細稽證人甲○○到庭所證上開情節，
    亦核無矛盾、齟齬或違背經驗、論理法則之處，則其所證內
    容，當足供本院憑以判斷、認定違規事實之存在！尤以警察
    外出執行巡邏勤務，究否應按其人數配置相當精密而足可即
    時採證之科學儀器？又相關單位究否應按道路劃設以頻密於
    各該路口安置自動照相設備？非特不容法院擅憑己意涉入審
    查，尤屬立法者授權主管機關得本其職權自為行政裁量之範
    疇！是倘主管機關綜觀政府經費、預算、人員編製，乃至當
    地治安、交通等各項客觀因素為而詳予評估之後，認為巡邏
    勤務並無配置精密儀器之必要，或其相關路口俱無安置自動
    採證設備之需求，本院又何能祇以此類交通違規舉發「未經
    以科學儀器照相採證致未能拍攝到異議人違規畫面」等情詞
    ，即在舉發員警到庭所證情節核無矛盾、齟齬暨違背經驗、
    論理法則之情況下，毫無道理的逕將舉發員警之親身見聞排
    除於此類證據之外？是異議人徒憑「本件未經以科學儀器照
    相採證」云云，空言對員警舉發情節濫加指摘，已非可取。
    況且，衡諸舉發當時之交通環境（參見前揭證人證述），確
    實亦「無」期待員警即刻就車俾追逐違規行為人之客觀可能
    ！是員警本此取捨，始放任異議人騎乘機車離開，不特其舉
    發程序查無違誤可指，即其按諸當時交通情況對異議人所為
    之放任處置，亦與道路交通管理處罰條例之立法本旨無違，
    並堪稱允洽。茲本案舉發員警即證人甲○○到庭所證之各節
    ，既與論理法則暨經驗法則無違，復悉有所本而顯非出於員
    警個人之虛設杜撰，兼以本案亦核無員警設詞攀誣或舉發錯
    誤之事證，則證人甲○○之到庭所證，自堪據為本案違規情
    節之認定依據。從而，因認異議人於本案所持辯解，尚無可
    採；系爭機車於旨揭時、地，「機車駕駛人未依規定配戴安
    全帽」暨「機車駕駛人經執勤員警當場攔停，拒絕停車接受
    稽查而逃逸」等違規事實，應堪認定。
五、綜上，原處分機關援引首開規定，對異議人為首揭裁處，自
    屬適法，並無違誤；異議人徒執前詞，求為免罰，核無理由
    ，應予駁回。
六、據上論斷，應依道路交通案件處理辦法第19條，裁定如主文
    。
中    華    民    國    99    年    3      月    18    日
                  交通法庭法  官    王慧惠
以上正本證明與原本無異。
對於本件裁定如有不服，應於收受送達後5 日內，向本院提出抗
告書狀，敘述抗告之理由，抗告於臺灣高等法院。
中    華    民    國    99    年    3      月    18    日
                          書記官    王一芳

司法院資訊處製作；財團法人民間司法改革基金會備份。
